臺灣板橋地方法院民事判決　　　　　　　 94年度家簡字第1號
原　　　告　乙○○
訴訟代理人　林志強律師
複代理人　　蔡育霖律師
被　　　告　甲○○
　　　　　　　　　　　　三弄三.
上列當事人間請求返還墊款事件，於民國94年6 月22日經言詞辯
論終結，本院判決如下：
    主　　文
被告應給付原告新台幣貳萬零柒佰玖拾壹元及自九十三年十二月
十一日起至清償日止按年息百分之五計算之利息。
原告其餘之訴駁回。
訴訟費用由被告負擔十分之一，餘由原告負擔。
本件得假執行。
    事實及理由
一、原告主張：
(一)兩造之父母即被繼承人鄭坤生與鄭蔡也好，相繼於民國（下
    同）八十八年三月及九十年七月辭世，兩造之應繼分各為十
    分之一。兩造之母親鄭蔡也好於病危期間，兩造及其他兄弟
    共六人約定：兄弟輪流至醫院照顧母親，若無暇去照顧者，
    得以每日二千元酬勞委請其他兄弟代勞。詎料，每應輪由被
    告照顧母親時，被告就委由原告之三哥即鄭添福代為照顧，
    然事後被告不願給付前所約定應付之金額，原告為顧及輪流
    照料母親之情況不遭破壞，因而先代被告給付三哥鄭添福新
    臺幣（下同）七萬八千元，此有原告之三嫂陳淑慧代簽收之
    收據可證。原告爰依不當得利之法律關係，向被告請求返還
    。退萬步言，縱認該輪流照顧之約定未成立，然照顧母親本
    為被告所應分擔之扶養義務，因原告代被告支付金額予鄭添
    福供作其代被告照顧母親之代價，是被告即受有免支出該費
    用之利益，而致原告受有損害，依不當得利之法律關係，原
    告自得向被告請求返還。
(二)兩造之父親鄭坤生及母親鄭蔡也好之喪葬費用，分別為二十
    六萬三千元、七十一萬七千三百四十二元，被告之應繼分為
    十分之一，是以被告應負擔前開喪葬費用的十分之一（關於
    被告應負擔父母的喪葬費用的法律依據，如下述第(七)點所述
     ），即分別為二萬六千三百元、七萬一千七百三十四元，
     原告先前已代被告支付該金額，為此原告依不當得利之法
     律關係，請求被告返還其所受不當利益二萬六千三百元及
     七萬一千七百三十四元。
(三)兩造之母親鄭蔡也好過世後的遺產稅共計三萬一千九百九十
    三元，被告之應繼分為十分之一，是以被告應負擔十分之一
    即三千一百九十九元，原告先前已代被告支付該金額予國稅
    局，為此原告依不當得利之法律關係，請求被告返還其所受
    不當利益三千一百九十九元。
(四)兩造之母親鄭蔡也好過世後，留有遺產即台北市○○區○○
    里○○路○ 段248 號建物及所坐落土地，為兩造及其他繼承
    人共同繼承，原告為使全體繼承人完成繼承登記，因而支出
    代書費用二萬元、申請謄本費用八十元、辦理繼承登記的地
    政規費五千七百九十一元，目前已完成登記為全體繼承人公
    同共有。被告之應繼分為十分之一，是以被告應負擔十分之
    一的費用，即代書費用二千元、謄本費八元、土地登記的地
    政規費五百七十九元。原告先前已代被告支付該等金額，為
    此原告依不當得利之法律關係，請求被告返還其所受不當利
    益分別為二千元、八元、五百七十九元。
(五)前揭台北市○○區○○里○○路○ 段248 號建物及所坐落土
    地，既已登記為兩造及其他繼承人公同共有，全體繼承人自
    應繳納該不動產的地價稅及房屋稅，其中被告應分擔十分之
    一。因原告已代全體繼承人繳納前揭不動產的90年地價稅
    32302 元、91年地價稅53836 元、92年地價稅53836 元，及
    及92年房屋稅5092元、93年房屋稅4977元，是以被告受有不
    當得利分別為：90年地價稅3230元、91年地價稅5384元、92
    年地價稅5384元，及92年房屋稅509 元、93年房屋稅498 元
    ，為此原告依不當得利之法律關係，請求被告返還其所受不
    當利益的該等金額。
(六)以上被告所受之不當得利金額合計，共十九萬六千八百二十
    五元，原告請求被告返還該金額及遲延利息。
(七)兩造之被繼承人之喪葬費用，屬於遺產之債務，被告應按應
    繼份比例負擔，法律依據如下：
(1)彰化地方法院八十六年家訴字第五十二號裁判：「另被繼承
    人之喪葬費用，是否為繼承費用，民法雖未為規定，然此項
    費用既為完畢被繼承人之後事所不可缺，參酌遺產及贈與稅
    法第十七條第一項第九款亦規定被繼承人之喪葬費用由繼承
    財產扣除，自應由遺產負擔……」。
(2)遺產及贈與稅法第17條第1 項第10及11款分別規定：「左列
    各款，應自遺產總額中扣除，免徵遺產稅︰十被繼承人之喪
    葬費用，以一百萬元計算。執行遺囑及管理遺產之直接必要
    費用」。
(3)戴炎輝及戴東雄合著之「中國繼承法」主張：我國民法就喪
    葬費用究是否為遺產債務而須由繼承人負擔乙事，雖無明文
    ，惟學說上多認為，喪葬費用為遺產債務或繼承費用為妥，
    而應由遺產中負擔，其理由如下：依我國遺產及贈與稅法第
    十七條第一項第九款、第十款之規定（現行法第10、11款）
    ，被繼承人之喪葬費以四十萬元計算與執行遺產及管理遺產
    之直接必要費用，應自遺產總額中扣除，免征遺產稅。為使
    被繼承人早日入土為安，以維持公序良俗，喪葬費宜解釋為
    遺產債務為妥。葬送費用，應解釋為亦屬於繼承費用。」
(4)最高法院93年台上字第1500號及74年台上字第1367號判決：
   「因遺產而生之捐稅及費用，應由繼承人按其應繼分負擔之
   ，此為繼承人間之內部關係，從而繼承人之一代他繼承人墊
   支上開捐稅及費用者，該墊支人得依不當得利規定向他繼承
   人請求返還其應負擔部分，另外，民法第一千一百五十條雖
   規定得由遺產中支取，惟並不阻止墊支人向他繼承人按其應
   繼分求償…」等語。是可知，依前揭學說及最高法院之見解
   ，喪葬費用應認為係遺產債務或繼承費用，而應由遺產負擔
   ，應無所疑。
(八)兩造之父母之喪葬費用，分別為新台幣（下同）26263,000
   元及717,342 元，依前揭學說及最高法院見解，可知此一喪
   葬費用，為繼承費用且為因遺產而生之費用，應由繼承人各
   按1/10之應繼分負擔之，此為繼承人間之內部關係，從而原
   告代被告墊支其所應分擔之費用者，墊支者即原告得依不當
   得利規定向被告請求返還其應負擔之部分；另外，民法第11
   50條雖規定得由遺產中支取，惟並不阻止墊支人即原告向他
   繼承人即被告按其應繼分求償，此亦為最高法院93年台上字
   第1500號及74年台上字第1367號判決所採之見解。
(九)被告辯稱先前曾拿四萬六千一百元給原告作為父親喪葬費用
    ，原告否認有收受被告交付的四萬六千一百元。被告提出之
    喪葬費用計算表並沒有記載由誰記帳，被告應先證明該張計
    算表之形式真正。又原告否認父母尚有其他現金遺產，若真
    有現金遺產，也不影響原告請求被告給付本件代墊費用的不
    當得利請求權。
(十)訴之聲明：被告應給付原告新台幣十九萬六千八百二十五元
    暨自本起訴狀繕本送達被告之翌日起至清償日止，按年利率
    百分之五計算之利息；訴訟費用由被告負擔；原告願供擔保
    ，請准宣告假執行。
二、被告抗辯：
(一)被告否認有與其他兄弟共同約定：由鄭添福代替其餘兄弟（
    包括被告在內）照顧母親，而由其他兄弟（包括被告在內）
    給付鄭添福每天二千元的照顧費用。被告亦否認有向陳淑惠
    說叫她去跟「第五的」拿錢。
(二)關於原告主張代墊父親喪葬費用二十六萬三千元、母親喪葬
    費用七十一萬七千三百四十元部分：被告認為已經過三年多
    ，已逾民法第一百九十七條的二年時效。又被告先前曾拿四
    萬六千一百元給原告作為父親喪葬使用，原告在父親的喪葬
    告別式會場交給被告一張喪葬費用計算表，其中註記被告繳
    納了二萬六千一百元及二萬元，共四萬六千一百元。至於母
    親的喪葬費用，原告沒有通知被告，所以被告沒有支付。父
    母親的勞保喪葬補助費用，是因為被告參加司機公會而享有
    勞保給付，原告代理被告去領出該筆補助費用，但原告沒有
    列入帳單。
(三)兩造之父親鄭坤生及母親鄭蔡也好死亡後，繼承人共有十個
    兄弟姊妹，被告應繼分為十分之一無誤。
(四)兩造的母親遺產（台北市○○區○○里○○路○段二百四十
    八號之建物及所坐落之土地）已辦理公同共有繼承登記，但
    尚未分割為分別共有。系爭房屋稅及地價稅就是這筆不動產
    所生。系爭不動產一直由原告占有使用，被告前向台北地方
    法院訴請原告給付相當於租金的不當得利，被告獲得勝訴判
    決（台北地方法院台北簡易庭93年度北小字第1174號），但
    原告目前仍繼續將該不動產作為倉庫使用，並未遷離，被告
    已再度向法院起訴請求原告給付相當於租金之不當得利，尚
    未判決。
(五)至於原告主張代全體繼承人繳納遺產稅三萬一千九百九十元
    部分；因為原告沒有會同被告去辦繼承登記，所以在九十一
    年三月之前的遺產稅，被告都不承認。
(六)至於原告委任代書去辦理全體繼承人的繼承登記，代墊代書
    費二萬元、登記費五千七百九十元、謄本費八十元部分；因
    被告不贊成原告去辦理繼承登記，被告曾去國稅局要求暫緩
    辦理繼承登記，但是原告仍逕自去辦理繼承登記，所以被告
    不承認原告所代墊的費用，被告不願意負擔該筆費用。又辦
    理遺產登記的代書費應由原告自己負擔，因為是原告自己去
    請代書辦理。
(七)前揭不動產的九十一年房屋稅及九十三年地價稅，是由被告
    繳納的；其餘年度的房屋稅及地價稅則非被告繳納，被告承
    認是原告去繳納的。但是，被告的應繼分僅十分之一，而被
    告已繳九十一年房屋稅及九十三年地價稅全額，所以被告繳
    納金額已超過被告應負擔的全部十分之一，況且，系爭不動
    產一直由原告占有使用，所以被告認為不必再負擔系爭不動
    產的房屋稅及地價稅。
(八)兩造父親之現金遺產有三十七萬六千六百七十八元，兩造母
    親之現金遺產所生利息有十七萬五千九十四元（但是被告不
    清楚母親遺產之本金多少）。被告主張父母的遺產應先拿來
    支付母親的看護費用、遺產稅捐、喪葬費用，而且是足夠支
    付，所以被告已不需要支付任何費用。又兩造父親生前住在
    西園醫院時需要急診保證金十萬元，兩造母親當時說要從她
    的戶頭提出十萬元作為保證金，剩餘四十萬元要作為父親之
    看護費用。但是原告未依母親的吩咐去做，而是將母親的五
    十萬元提領去作為他的生意週轉金。後來母親說這五十萬元
    乾脆給十個子女平分，一人五萬元。
(九)被告曾到台北馬偕醫院及淡水馬偕分院照顧生病中的母親，
    其中自民國八十八年八月二十三日至同年十一月十一日止都
    是被告獨自每天去台北馬偕醫院照顧母親。後來原告聘請外
    面的看護工來照顧母親，於八十九年十一月十八日遭被告抓
    到時，被告就說「乾脆由自己的人來照顧」。後來，原告就
    叫陳淑慧來照顧。但是，輪到被告照顧的班次時，陳淑慧對
    被告說：以前被告在台北馬偕醫院照顧母親已有很久的時間
    ，以後被告的班次就由她照顧，叫被告及被告的太太不用去
    。但是，被告是從事駕駛計程車，被告有時候有空也會去醫
    院照顧母親，當時，兩造的母親曾向原告說，被告在台北馬
    偕醫院已照顧她很長的時間，原告必須將看護費用算給被告
    。又被告曾問陳淑慧，原告是否有給她關於被告輪班時間的
    看護費用，陳淑慧說沒有，她只有簽名，她說她只有拿到她
    自己輪班時的錢。
(十)原告繼承父母遺留下來的五金建材行的生財器具及週轉金，
    共價值有三百萬元，原告也沒有列入計算。又父母留下之台
    北市○○路○段248 號1 、2 、3 樓之房子，本來是租賃給
    原告作店面使用，原告應給付每月六萬元租金，但是父母曾
    曾說過原告沒有付租金，父母死後原告也沒有支付租金，所
    以應將原告應付的租金列入清單。
三、兩造不爭執之事實：
(一)兩造之父母鄭坤生、鄭蔡也好死亡後，兩造均為繼承人，兩
    造的應繼分各為十分之一。
(二)被告已繳納九十一年房屋稅及九十三的地價稅，其餘九十、
    九十一、九十二年的地價稅及九十二、九十三年的房屋稅係
    由原告繳納。
四、兩造所爭執之事項，分述如下：
(一)兩造是否約定由鄭添福看護母親而由未實際看護之人支付每
    天二千元的代價予鄭添福？被告是否未盡扶養母親的義務？
    原告得否請求被告返還先前原告代墊予鄭添福的七萬八千元
    ？
(1)原告主張六個兄弟間已共同約定由其中一人即鄭添福看護母
   親而由未實際看護者支付每天二千元的代價予鄭添福云云，
   被告否認其已同意該約定。原告雖提出其給付看護費用予陳
   淑慧之收據影本一份為證（見卷內原證一號），然此僅能證
   明原告有給付金錢予陳淑慧的事實，但不能證明被告已同意
   原告主張之看護契約。
(2)經查，證人即兩造的兄弟鄭添福到庭證稱：「我母親的在淡
   水馬偕醫院的看護費用部分，原告確實代被告給付我妻子鄭
   陳淑慧七萬八千元作為看護費用，因為當初是六個兄弟約定
   輪流看護母親，如果沒有去照顧的人要支付代替照顧者每天
   二千元的酬勞，這段期間約五個多月只有我一個人實際去看
   護母親，所以其他五個兄弟要付錢給我，原告已代替其他四
   個兄弟付錢給我，所以四個兄弟應該付錢給原告，七萬八千
   元部分是被告應該負擔的部分」、「母親有五個月的時間是
   我全部在照顧；其他四個月的時間是由原告處理而我只是偶
   而接獲醫生通知說母親發病時，我才去照顧，我去照顧的時
   候偶而會照顧到一整天。原告付給我們夫妻的看護費用不只
   七萬八千元，因為我全天照顧了五個多月，還帶母親去國術
   館看醫生。至於母親在台北馬偕醫院住院期間，我沒有去照
   顧，我只是偶而去看，我不清楚是誰在照顧」等語。
(3)又證人鄭陳淑慧到庭證稱：「我是原告的嫂嫂、被告的弟媳
   。我婆婆是我先生（鄭添福）在看護，但是由我去向原告收
   取看護費用，是原告付我錢的，一天二千元，其中我先生為
   被告輪值看護的日子約三十多天，這部分共向原告收取約七
   萬多元，這是被告甲○○的部分，實際的金額因為時間太久
   我已經不確定了。我們為其他兄弟所輪值看護的錢都有拿到
   。關於婆婆的看護問題，被告當初沒有表示意見，其他的人
   都有同意要輪流看護，但是被告沒有答應，被告只說叫我們
   去找「開店的」（意指原告），他都不要管。我有向被告說
   我們代替其他人看護，其他人是以每天二千元支付我們。我
   沒有對被告說：因為之前被告在馬偕醫院看護一段時間，所
   以我們以後願意幫被告看護。我沒有說過這樣的話。關於看
   護每天二千元，其他兄弟都有表示答應，只有被告沒有表示
   意見，他只叫我們去找「開店的」（指原告）。婆婆在台北
   馬偕醫院住院期間，大約是八十八年八月二十三日到十一月
   十一日，這期間確實大部分由被告夫妻在看護照顧」等語。
(4)上開證人鄭陳淑慧係原告的嫂嫂，其係向原告收取看護費用
   的人，因此其證詞應無偏頗被告之虞，依其證詞內容所示，
   當初本案六位兄弟彼此討論母親住院的看護方式時，除被告
   以外的五位兄弟均同意由鄭添福看護母親而由未實際看護者
   支付每天二千元的代價予鄭添福，但僅被告一人未同意，被
   告當初告訴鄭陳淑慧說：去找「開店的」（即指本案原告）
   ，被告不要管此事。因此堪認被告當初並未承諾本件看護契
   約，是以原告主張的看護契約並未對被告有效成立，是以被
   告並不因其他兄弟約定的看護契約而負有看護義務或支付看
   護費用的義務。
(5)至於兩造及其他兄弟（應包括女兒在內）雖依民法第1114條
   第1 款、第1114條第1 項第1 款規定，均對其等母親負有扶
   養義務，但兩造及其他兄弟姐妹間所應分擔的扶養責任如何
   分配比例，依民法第1115條第3 項規定，「應各依其經濟能
   力，分擔義務」。是以，兩造及其他兄弟姐妹間應比較其等
   經濟能力來決定其等扶養母親的責任比例。因兩造未說明其
   等兄弟姐妹間的經濟能力如何，是以本案目前無從決定兩造
   對母親的扶養責任比例。但依上開證人鄭陳淑慧所證稱的「
   婆婆在台北馬偕醫院住院期間，大約是八十八年八月二十三
   日到十一月十一日，這期間確實大部分由被告夫妻在看護照
   顧」情形，堪認被告所辯其曾自八十八年八月二十三日至同
   年十一月十一日止獨自在醫院照顧母親等語，係屬真實。因
   此，本案被告並非未負起扶養照顧母親的責任。
(6)依上開調查，被告並不負有支付鄭添福看護費用的義務，又
   被告亦無不盡扶養照顧母親的責任，是以被告未受有不當利
   益，因此原告主張依不當得利之法律關係，向被告請求返還
   其所受利益，即無理由，應予駁回。
(二)原告得否請求被告返還先前原告代墊的父母喪葬費用？
(1)原告主張兩造之被繼承人即父母之喪葬費用，屬於遺產之債
   務，參酌遺產及贈與稅法第十七條第一項第十款規定被繼承
   人之喪葬費用以一百萬元計算應由遺產總額中扣除，且喪葬
   費用乃完畢被繼承人之後事所不可缺，是以，喪葬費用之性
   質，解釋上屬於遺產債務，較為合理。
(2)按「繼承人有數人時，在分割遺產前，各繼承人對於遺產全
   部為公同共有」，為民法第一千一百五十一條所明定。是以
   共同繼承之遺產在分割之前，為各繼承人公同共有，而民法
   第八百二十七條第一項基於公同關係而共有一物者，依同條
   第二項規定，各公同共有人之權利，及於公同共有物之全部
   ，故各該共有人並無應有部分存在，通說亦認為公同共有人
   之應有部分係屬潛在者，與分別共有人之應有部分為顯在者
   不同；因此，應繼分係各繼承人對於遺產上一切權利義務所
   得繼承之比例，非對於個別遺產之權利比例，故在繼承之公
   同共有關係中，並無所謂應有部分。又遺產分割係以消滅遺
   產公同共有關係為目的，故除被繼承人以遺囑禁止繼承人分
   割之遺產，及共同繼承人以契約約定禁止分割之遺產外，應
   以全部遺產整體為分割，不能以遺產中之個別財產為分割之
   對象（參照最高法院八十六年台上字第一四三六號判決、八
   十四年台上字第二四一０號判決）。
(3)經查，兩造繼承自父母的遺產即台北市○○區○○里○○路
   ○段二百四十八號之建物及所坐落之土地，已由原告為全體
   繼承人辦理公同共有的繼承登記，但尚未分割為分別共有，
   此為兩造所共同陳述的事實。依此堪認兩造繼承的父母遺產
   （包括不動產或其他現金之積極財產，及喪葬費用之消極財
   產）均尚未辦理分割，是以屬於遺產債務之喪葬費用仍屬公
   同債務，合先說明。因兩造尚未辦理分割遺產，依上開法律
   規定的意旨，被告就公同債務之喪葬費用即無明確的「應有
   部分」，原告茲就喪葬費用債務先作分割，請求被告負擔其
   中的十分之一，即係就部分遺產請求分割，依上開法律解釋
   ，於法不合，是以原告此請求並無理由，應予駁回。
(三)原告得否請求被告返還先前原告已代墊的遺產稅、辦理繼承
    登記之代書費用、地政規費、申請謄本費用、地價稅及房屋
    稅？
(1)按「因遺產而生之捐稅及費用，應由繼承人按其應繼分負擔
   之，此為繼承人間之內部關係，從而繼承人之一代他繼承人
   墊支上開捐稅及費用者，該墊支人得依不當得利規定向他繼
   承人請求返還其應負擔部分。至於民法第一千一百五十條雖
   規定得由遺產中支取，惟並不阻止墊支人向他繼承人按其應
   繼分求償」，最高法院著有93年台上字第1500號判決可參。
   又依土地登記規則第一百二十條規定，繼承登記得由繼承人
   中之一人或數人為全體繼承人之利益，就被繼承人之土地，
   申請為公同共有之登記。
(2)經查，原告主張其已繳納兩造母親鄭蔡也好過世後的遺產稅
   三萬一千九百九十三元，及委託代書為全體繼承人辦理遺產
   台北市○○區○○里○○路○ 段248 號建物及所坐落土地之
   繼承登記，支出代書費用二萬元、謄本費用八十元、地政規
   費五千七百九十一元，及繳納上開不動產之90年地價稅32302
   元、91年地價稅53836 元、92年地價稅53836 元，及及92年
   房屋稅5092元、93年房屋稅4977元之事實，業據原告提出遺
   產稅繳款書影本一份、地政規費收據影本一份、謄本費收據
   影本一份、代書費用收據影本一份、台北市稅捐稽徵處萬華
   分處函影本一份、地價稅及房屋稅單影本三張等為證，被告
   此並不爭執，是以原告主張其已支出上開費用，應可採信。
(3)至於被告抗辯：因原告未會同被告辦理繼承登記，被告不承
   認代書費、地政登記費、謄本費，及代書是原告委任亦應由
   原告支付委任費用云云。但依土地登記規則第一百二十條規
   定，因此原告得為全體繼承人利益而辦理繼承的公同共有登
   記，又原告為辦理該繼承登記而委請代書支出代書費用二萬
   元及其他規費，並未逾合理範圍，是以原告主張繼承人之被
   告受有不當利益，即免於支出代書費、地政登記費、謄本費
   ，為有理由。
(4)又被告抗辯：被告的應繼分僅十分之一，而被告已繳九十一
   年房屋稅及九十三年地價稅全額，所以被告繳納金額已超過
   被告應負擔的全部十分之一，又系爭不動產一直由原告占有
   使用，所以被告不願再給付原告已墊支的房屋稅及地價稅云
   云。按地價稅及房屋稅，乃國家對土地及房屋所有權人所課
   之稅金，兩造及其他共有人為納稅義務人，即應按其應繼分
   負擔之，此為繼承人間之內部關係，是以繼承人之一即原告
   代他繼承人墊支上開捐稅者，原告得依不當得利規定向他繼
   承人請求返還其應負擔部分。本件原告已繳納90年、91年、
   92年地價稅及92年、93年房屋稅，是以被告就其應繼分比例
   範圍內（十分之一）受有免於支出稅金之利益，原告自得依
   不當得利規定請求被告返還。至於被告雖有繳納91年房屋稅
   及93年地價稅全額，但此係被告得向原告主張不當得利請求
   權的問題，茲被告於本案並未主張不當得利請求權，亦未主
   張抵銷（被告於辯論時更明白拒絕主張抵銷債權），是以被
   告所辯並不足採。又系爭不動產雖由原告占有使用，但仍不
   妨礙被告應繳納土地及房屋稅之義務，被告僅得對原告另行
   主張原告占有使用之不當利益。
(5)被告又抗辯：兩造父親之現金遺產有三十七萬六千六百七十
   八元，兩造母親之現金遺產所生利息有十七萬五千九十四元
   ，父母的遺產應先支付遺產稅等，且是足夠支付，所以被告
   不需再支付任何費用云云。按兩造所繼承之遺產並未分割，
   而遺產稅之納稅義務人乃兩造及其他繼承人，是以被告本身
   負有納稅義務，原告既已代被告納稅，則使被告享有免於支
   出之利益，況且原告無必要先以父母的遺產去支付遺產稅。
   是以被告所辯亦無理由。
(6)被告又辯稱：父母遺留下來的五金建材行的生財器具及週轉
   金及店面，由原告占有使用，原告應將該利益列入計算云云
   。惟查，兩造就父母之遺產並未分割，已如上述，是以被告
   所辯乃遺產分割時的內部清算事項，與原告主張的不當得利
   請求權無涉。
(四)綜上所述，原告已繳納兩造母親鄭蔡也好之遺產稅31993 元
    、代書費用20000 元、謄本費用80元、地政規費5791元、90
    年地價稅32302 元、91年地價稅53836 元、92年地價稅5383
    6 元，及及92年房屋稅5092元、93年房屋稅4977元，其中被
    告應分擔比例為十分之一。是以，原告為被告代墊的稅捐及
    繼承費用共計：遺產稅3199元、辦理繼承登記之代書費用
    2000 元 、地政規費579 元、申請謄本費用8 元、地價稅及
    房屋稅（90年地價稅3230元、91年地價稅5384元、92年地價
    稅5384 元 ，及92年房屋稅509 元、93年房屋稅498 元），
    合計20791 元。被告既受有免於支出20791 元之利益，而使
    原告受有損害，則原告本於不當得利之法律關係，請求被告
    就20791 元及自起訴狀送達翌日即93年12月11日起之法定遲
    延利息之範圍內，為有理由，應予准許。逾此範圍之請求，
    即無理由，應予駁回。
(五)末按所命給付之金額或價額未逾五十萬元之判決，法院應依
    職權宣告假執行，民事訴訟法第三百八十九條第一項第五款
    定有明文。本件命被告給付之訴訟標的價額未逾五十萬元，
    揆諸上開規定，爰依職權併為假執行之宣告。是以原告聲明
    願供擔保請准宣告假執行，即無必要，應予駁回。
(六)據上論結，本件原告之訴為有理由，依民事訴訟法第七十九
    條、第三百八十九條第一項第五款之規定，判決如主文。
中　　華　　民　　國　　94　　年　　7 　　月　　6 　　日
                                臺灣板橋地方法院家事法庭
  　　　　　　　　　　　　　　　　　法　官　  黃  惠  瑛
前列正本證明與原本無異
如對本判決不服，應於收受判決後二十日內向本院提出上訴狀（
須按他造人數附繕本併繳納上訴費用）
中　　華　　民　　國　　94　　年　　7 　　月　　8　　日
  　　　　　　　　　　　　　　　　　書記官　  林  月 蓉
